【裁判字號】    99,上訴,1858
【裁判日期】    991215
【裁判案由】    偽證
【裁判全文】
臺灣高等法院高雄分院刑事判決        99年度上訴字第1858號
上  訴  人
即  被  告  陳緯嘉
上列上訴人因偽證案件，不服臺灣高雄地方法院99年度訴字第94
0 號中華民國99年9 月14 日第一審判決（起訴案號：臺灣高雄
地方法院檢察署99年度偵字第13147 號），提起上訴，本院判決
如下：
     主  文
上訴駁回。
     理  由
一、按不服地方法院之第一審判決而上訴者，須提出上訴書狀，
    並應敘述具體理由，上訴書狀未敘述上訴理由者，應於上訴
    期間屆滿後20日內補提理由書於原審法院。逾期未補提者，
    原審法院應定期間先命補正。但上訴書狀已敘述理由，惟所
    敘述者非屬具體理由，則屬不符上訴之法定程式，由第二審
    法院以其上訴不合法律上程式，判決駁回，不生定期命補正
    之問題，刑事訴訟法第350 條第1 項、第361 條、第362 條
    、第367 條定有明文。
二、按上開所稱具體理由，係指須就不服之判決為具體之指摘而
    言，如僅泛稱原判決認事用法不當或採證違法、判決不公等
    ，均非具體理由（法院辦理刑事訴訟案件應行注意事項第16
    2 點參照）；復按「所謂具體理由，必係依據卷內既有訴訟
    資料或提出新事證，指摘或表明第一審判決有何採證認事、
    用法或量刑等足以影響判決本旨之不當或違法，而構成應予
    撤銷之具體事由，始克當之（例如：依憑證據法則具體指出
    所採證據何以不具證據能力，或依憑卷證資料，明確指出所
    為證據證明力之判斷如何違背經驗、論理法則）；倘僅泛言
    原判決認定事實錯誤、違背法令、量刑失之過重或輕縱，而
    未依上揭意旨指出具體事由，或形式上雖已指出具體事由，
    然該事由縱使屬實，亦不足以認為原判決有何不當或違法者
    （例如：對不具有調查必要性之證據，法院未依聲請調查亦
    未說明理由，或援用證據不當，但除去該證據仍應為同一事
    實之認定），皆難謂係具體理由，俾與第二審上訴制度旨在
    請求第二審法院撤銷、變更第一審不當或違法之判決，以實
    現個案救濟之立法目的相契合，並節制濫行上訴」（最高法
    院97年度台上字第892 號判決意旨參照）。又所謂「具體理
    由」，須依據卷內既有訴訟資料或提出新事實、新證據為具
    體指摘，指出原判決有不當或違法之處。且所敘述第一審判
    決之不當或違法必須實際上存在，倘若其所指摘之理由，與
    原判決或卷內之訴訟資料不相適合，或所稱原判決之不當或
    違法，根本不存在，即不符合具體理由之形式要件（最高法
    院76年台上字第5771號判例、71年度第3 次刑事庭會議決議
    參照）。是如上訴理由書狀並未依據卷內訴訟資料，具體指
    摘原判決認事用法有何違法或不當之情形，即屬上訴未敘述
    具體理由。
三、被告上訴意旨謂：原判決僅以被告之自白為唯一認定之依據
    ，復未有其它積極佐證以證明被告之犯行，原判決此舉明顯
    有違刑事訴訟法第156 條第2 項之規定及最高法院95台上59
    79號判決所示法意，自有違誤。被告自始至終均坦承犯行，
    足生節省無謂司法資源之浪費，且被告正值壯年，尚有正當
    之工作及家庭賴其扶持，若貿然入監，其生活自亦大受影響
    ，況刑法第57條既有量刑之明文，原判決未依法調查被告是
    否有符合上開刑法第57條之情事，而率為判決，亦有違失，
    請撤銷原判決，另為適當之判決云云。
四、經查：
 (一) 本件公訴人係起訴被告陳緯嘉明知林明國曾多次無償提供
    大麻、MDMA、愷他命等毒品供其施用，並已於警詢及民國98
    年3 月27日偵訊時證述明確。詎其明知具結作證之證人應有
    據實陳述之義務，不得為匿、飾、增、減之虛偽陳述，竟為
    使林明國脫免罪責，而基於偽證之犯意，於臺灣高雄地方法
    院檢察署（下稱高雄地檢署）98年度偵字第9409號、台灣高
    雄地方法院98年度訴字第658 號案件中，以證人身分應訊，
    並就施用毒品來源係如何取得之案情重要關係事項，供前具
    結，而分別為下列虛偽之陳述：
    1.98年4 月17日上午11時21分許，在高雄地檢署第14偵查庭
      ，就檢察官於98年度偵字第9409號林明國涉嫌違反毒品危
      害防制條例案件時，供前具結並虛偽證稱：伊持有第二級
      毒品搖頭丸係在高雄市○○路與中華路附近的PP舞廳買來
      的，另伊先前在警詢所述第三級毒品愷他命亦非林明國無
      償轉讓云云。
    2.99年1 月14日下午2 時30分許，就上開林明國所涉之違反
      毒品危害防制條例案件經提起公訴後，在臺灣高雄地方法
      院第11法庭審理該案98年度訴字第658 號案件時，供前具
      結並向法官虛偽證稱：伊持有第二級毒品搖頭丸及第三級
      毒品愷他命係自外購得，第二級毒品大麻則係林明國放在
      桌上，伊自行拿來施用云云，足以影響刑事案件審判之正
      確性等事實（見起訴書），而原審則以上開犯罪事實予以
      論罪科刑，並予理由內敘明：「上揭事實，業據被告陳緯
      嘉於本院審理時供承不諱，並有高雄地檢署98年度偵字第
      9409號98年4 月17日偵訊筆錄、本院98年度訴字第658 號
      99年1 月14日審判筆錄各1 份及證人結文共2 紙在卷可稽
      （上開偵卷第94頁、第98頁，高雄地檢署98年度蒞字第16
      168 號卷第36頁、本院卷第46頁），足徵被告之任意性自
      白與核與卷存證據相符，堪信為真實，是被告上開犯行堪
      予認定，應依法論罪科刑。」等語( 見原判決第2 頁)，
      業已詳敘其所憑證據及認定理由，從形式上觀察，原判決
      並無認定事實錯誤或違背法令之情形，亦非如被告所稱，
      原審僅憑被告自白即為被告有罪之判決。
  (二)又刑事審判旨在實現刑罰權之分配的正義，故法院對有罪
      告之科刑，應符合罪刑相當之原則，使輕重得宜，罰當其
      罪，以契合社會之法律感情，此所以刑法第57條明定科刑
      時應審酌一切情狀，尤應注意該條所列10款事項以為科刑
      輕重之標準，俾使法院就個案之量刑，能斟酌至當。而「
      量刑輕重係屬事實審法院得依職權自由裁量之事項，苟已
      斟酌刑法第57條各款所列情狀而未逾越法定刑度，不得遽
      指為違法」（最高法院72年度台上字第6696號判例意旨參
      照）。本件原判決亦於理由內敘明：「爰審酌被告經檢察
      官、法官告以偽證罪之刑責效果及具結義務後，明知其虛
      偽之證述，對他案被告林明國違反毒品危害防制條例之案
      件係屬重要關係事項，可能使應受制裁之林明國逍遙法外
      ，卻仍藐視證人到庭作證應據實陳述之義務，迭於偵查、
      審訊中任意虛捏情詞，不僅徒耗司法資源，更妨害國家司
      法權之行使，損害國民對司法之公正形象，行為實不足取
      ，惟念及被告無其他之犯罪判刑紀錄，有臺灣高等法院被
      告前案紀錄表1 份在卷可參，素行尚可，且犯後坦承犯行
      ，堪認具有悔意等一切情狀，量處如主文所示之刑（即有
      期徒刑4 月）」( 見原判決第3 頁) 。按行為人犯罪後之
      態度不同，審酌量刑時自有不同之考量，且量刑輕重係屬
      事實審法院得依職權自由裁量之事項，本案原審已斟酌刑
      法第57條各款所列情狀而未逾越法定刑度，自不得遽指為
      違法。被告上訴意旨認「原判決未依法調查被告是否有符
      合上開刑法第57條之情事，而率為判決」云云，顯屬恣意
      憑空之言。
五、綜上所述，本件被告上訴理由並未依據卷內既有訴訟資料或
    提出新事證，指摘或表明第一審判決有何採證認事、用法或
    量刑等足以影響判決本旨之不當或違法，而構成應予撤銷之
    具體事由，依上開說明，本件上訴顯無具體理由而不合法定
    程式，應予駁回，並不經言詞辯論為之。
據上論斷，應依刑事訴訟法第367條前段、第372條，判決主文。
中    華    民    國    99    年    12    月    15   日
                 刑事第十一庭   審判長  法  官 翁慶珍
                                        法  官 孫啟強
                                        法  官 石家禎
以上正本證明與原本無異。
如不服本判決應於收受本判決後10日內向本院提出上訴書狀，其
未敘述上訴理由者，並得於提起上訴後10日內向本院補提理由書
狀（均須按他造當事人之人數附繕本）「切勿逕送上級法院」。
中    華    民    國    99    年    12    月    15    日
                                        書記官 賴梅琴

司法院資訊處製作；財團法人民間司法改革基金會備份。
